【裁判字號】    94,重訴,94
【裁判日期】    950425
【裁判案由】    毒品危害防制條例
【裁判全文】
臺灣桃園地方法院刑事判決              94年度重訴字第94號
公  訴  人  台灣桃園地方法院檢察署檢察官
被      告  乙○○
                    （現於臺灣桃園看守所羈押中）
選任辯護人  黃重綱律師
            林詠嵐律師
上列被告因毒品危害防制條例案件，經檢察官提起公訴（94年度
偵字第16934 號），本院判決如下：
    主  文
乙○○運輸第一級毒品，處有期徒刑拾貳年。扣案之海洛因貳包
（合計淨重肆捌點壹柒公克，空包裝含保鮮膜重拾點玖柒公克
），沒收銷燬之。扣案之涼鞋壹雙，沒收之。
    事  實
一、乙○○明知海洛因為毒品危害防制條例第2 條第2 項第1 款
    規定之第一級毒品，且為行政院依懲治走私條例第2 條第4
    項公告之「管制物品及其數額」甲類第四款管制進出口物品
    ，不得違法運輸、私運；其於民國94年9 月7 日偕同不知情
    之友人李聖惠出境經由澳門前往大陸地區珠海地區遊玩，因
    染有施用第一級毒品海洛因之習慣，為取得充分之較低價毒
    品供己施用，竟基於運輸第一級毒品海洛因入境之犯意，於
    同年月20日下午4 時許，透過其大陸女友「張蘭」之介紹，
    認識綽號「阿二」之不詳姓名年籍之成年男子，「阿二」遂
    帶同乙○○前往大陸地區廣東省廣州市靠近東莞之處，以人
    民幣33,000元之代價（折合新臺幣130,000 餘元），向不詳
    姓名、年籍之人購買第一級毒品海洛因（合計淨重348.17公
    克，純度百分之23.82 ，純質淨重82.93 公克），乙○○為
    期能順利將之夾藏私運回國，先購買1 雙涼鞋，再請出售海
    洛因之人將所購得之海洛因分為2 包，再以保鮮膜、塑膠帶
    包裹後，將該2 包海洛因分別藏放乙○○所購買之涼鞋鞋墊
    內，於同年月22日自大陸地區搭乘計程車前往澳門後，於同
    年月22日下午2 時30分許，自澳門搭乘復興航空公司GE352
    號班機返抵中正國際機場而運輸、私運管制進口之海洛因入
    境，經內政部警政署航空警察局安檢人員會同海關人員當場
    查獲，並扣得內含第一級毒品海洛因成分之白粉2 包（合計
    淨重348.17公克，空包裝含保鮮膜重20.97 公克，純度百分
    之23.8 2 ， 純質淨重82.93 公克），及乙○○所有，供其
    為運輸海洛因犯行所用之涼鞋1 雙，始悉上情。
二、案經內政部警政署航空警察局移送臺灣桃園地方法院檢察署
    檢察官偵查起訴。
    理  由
壹、程序方面：
一、按被告以外之人於審判外之言詞或書面陳述，除法律有規定
    者外，不得作為證據；被告以外之人於偵查中向檢察官所為
    之陳述，除顯有不可信之情況者外，得為證據；除刑事訴訟
    法第159 條之1 至159 條之3 之情形外，下列文書亦得為證
    據：一、除顯有不可信之情況外，公務員職務上製作之紀錄
    文書、證明文書。二、除顯有不可信之情況外，從事業務之
    人於業務上或通常業務過程所須製作之紀錄文書、證明文書
    。三、除前二款之情形外，其他於可信之特別情況下所製作
    之文書；被告以外之人於審判外之陳述，雖不符刑事訴訟法
    第159 條之1 至第159 條之4 之規定，而經當事人於審判程
    序同意作為證據，法院審酌該言詞陳述或書面陳述作成時之
    情況，認為適當者，亦得為證據。當事人、代理人或辯護人
    於法院調查證據時，知有第159 條第1 項不得為證據之情形
    ，而未於言詞辯論終結前聲明異議者，視為有前項之同意，
    刑事訴訟法第159 條第1 項、第159 條之1 、第159 條之4
    、第159 條之5 分別定有明文。
二、經查，卷附臺北關稅局扣押收據及搜索筆錄、查獲現場照片
    6 張、旅客入出境紀錄查詢及護照影本，性質上分別為公務
    員（即臺北關稅局關員、內政部警政署航空警察局警員及外
    交部人員）職務上製作之證明文書、紀錄文書，復各無刑事
    訴訟法第159 條之4 第1 款所定顯有不可信之情況，且無證
    據證明係公務員違背法定程序所取得，依法均有證據能力。
    又卷附法務部調查局94年11月30日調科壹字第080010206 號
    鑑定通知書1 份，性質上雖亦為被告以外之人於審判外之書
    面陳述，依據前開規定，屬於傳聞證據，惟該項證據係檢察
    官依刑事訴訟法第208 條第1 項之規定所為，依同法第159
    條第1 項規定屬傳聞之例外，有證據能力。另扣之海洛因2
    包（合計淨重348.17公克，空包裝含保鮮膜重20.97 公克，
    純度百分之23.8 2，純質淨重82.93 公克）、涼鞋1 雙，並
    無證據證明係公務員違背法定程序或經偽造、變造所取得，
    是認前揭扣案物等證據，亦有證據能力。
貳、實體方面：
一、訊據被告乙○○固不否認其明知第一級毒品海洛因不得運輸
    、私運入境，而仍將其在上開時間、地點所購得之內含第一
    級毒品海洛因2 包藏放於自己所穿著之涼鞋後，於94年9 月
    22日下午2 時30分許，自澳門搭乘復興航空GE352 號班機返
    抵中正國際機場入境等情，惟矢口否認有何運輸第一級毒品
    海洛因及私運管制物品進口之犯意，辯稱：伊所攜帶之海洛
    因只是單純的持有毒品供自己要施用的云云。經查：
    (一)被告於上開時間、地點，在大陸地區廣東省廣州市接近東
      莞地區以人民幣33,000元之代價，購買第一級毒品海洛因
      2 包，並請出售海洛因之人，代其包裝、藏放於自己購買
      之涼鞋鞋墊內後，於94年9 月22日下午2 時30分許，自澳
      門搭乘復興航空GE352 號班機返抵中正國際機場而為警查
      獲乙節，為被告自承在卷，並有財政部臺北關稅局94年9
      月22日北稽檢移字第0940100252號函、扣押貨物、運輸工
      具收據及搜索筆錄、旅客入出境查詢表各1 份、照片6 紙
      附卷為憑（見偵查卷第19頁、第20頁、第24頁至第26頁、
      第30頁至第31頁），復有被告所有並穿著用以藏放海洛因
      之涼鞋1 雙扣案可佐；又扣案之白粉2 包經鑑定結果，亦
      確呈第一級第六項毒品海洛因之成分（合計淨重348.17公
      克，空包裝含保鮮膜重20.97 公克，純度百分之23.82 ，
      純質淨重82.93 公克），有法務部調查局94年11月30日調
      科壹字第080010206 號鑑定通知書可稽（見偵查卷第78頁
      ），是被告此部分之自白核與事實相符，堪以採信。
    (二)被告辯稱：扣案之海洛因其攜回欲供自己施用云云；被告
      之辯護人舉最高法院82年度台覆字第111 號、92年台上字
      第1184號判決意旨，認毒品之運輸或持有，應以程途之遠
      近及數量之多寡，並依實際情形參酌被告之犯意而為認定
      ，而毒品危害防制條例所稱之運輸，係指單純運輸並無他
      項目的者而言，是被告為供己施用，自大陸地區購買海洛
      因後攜帶入境，尚不構成運輸毒品罪云云。然查：
      1.按毒品危害防制條例之運輸毒品罪，所謂「運輸」，係
        本於運輸意思而搬運輸送而言，倘其有此意圖者，一有
        搬運輸送之行為，犯罪即已成立，至於運輸之動機、目
        的是否意在為己或為他人，運輸之方法為海運、空運、
        陸運或兼而有之，均非所問，且縱係零星或短途持送，
        除顯然無運輸之認識或意圖，得認為單純持有外，亦應
        論以該罪，有最高法院92年度台上字第5399號、93年度
        台上字第1472號、94年度台上字第2845號、第4867號等
        判決意旨可考，是並非被告以自己施用為目的將海洛因
        攜帶進口即可認無運輸之犯意，而認為僅係單純持有。
        再辯護人所引之最高法院92年台上字第1184號判例意旨
        亦說明，從國外或甲地販入毒品後，再運輸入境或運輸
        至乙地，因另有運輸之意思及行為，與單純為轉讓、施
        用等目的所為之搬運毒品行為不同，是被告自大陸地區
        攜帶海洛因入境，是否構成運輸第一級毒品之犯行，仍
        應就被告攜帶海洛因之數量、路程之遠近以資認定。
      2.依被告自承其明知海洛因為不得私自進口之物品，卻仍
        攜帶入境，且為順利夾帶入境，避免入境檢查時遭海關
        人員查獲，特意購買涼鞋1 雙，並請出售海洛因之人將
        所購買之海洛因分成2 包，分別以保鮮膜、塑膠帶包裝
        後，藏放於其所購買之涼鞋鞋墊內等情；復參以被告攜
        帶之海洛因淨重達348.17公克，數量龐大，參以被告於
        購買海洛因時，已先行試用，且其係將海洛因摻入香煙
        吸食之方式觀之，被告攜帶之海洛因顯非供己一時施用
        ，是被告攜帶海洛因入境顯非零星或短途持送，亦非顯
        然可認定被告無運輸毒品之認識或意圖而得認為單純持
        有，是被告辯稱：伊僅係單純的持有毒品供自己施用，
        無運輸之犯意云云，尚難採信。
    (三)被告之辯護人另舉證人甲○○、饒慶強，證明被告本件案
      發前有正當工作及收入，並無經濟負擔，並無運輸毒品入
      境以獲利之犯意等語，而證人甲○○、饒慶強雖就辯護人
      上揭辯解證述明確（見本院95年4 月11日審判筆錄第3 頁
      至第7 頁、第10頁至第12頁），然毒品危害防制條例之運
      輸毒品罪，係本於運輸意思而搬運輸送而言，倘其有此意
      圖者，一有搬運輸送之行為，犯罪即已成立，至於運輸之
      動機、目的是否意在為己或為他人，有無獲利，均非所問
      ，業如前述，而被告將海洛因自大陸地區攜帶入境之時，
      已有將之運輸入境之犯意，至其是否有正當工作、是否欲
      依此獲利，尚非所問，是辯護人此部分之證據，尚無為被
      告有利之認定。
    (四)按海洛因為毒品危害防制條例第2 條第2 項第1 款所列之
      第一級毒品，不得製造、運輸、販賣、意圖販賣而持有、
      轉讓、施用及持有。又行政院依懲治走私條例第2條 第4
      項法律授權，公告毒品危害防制條例所列毒品屬甲項第4
      目管制進出口物品，不得進出口。又自大陸地區私運物品
      進入臺灣地區，或自臺灣地區私運物品前往大陸地區者，
      以私運物品進口、出口論，適用懲治走私條例之規定處斷
      ，懲治走私條例第12條定有明文。又香港澳門關係條例第
      35條第2 項雖規定：「輸入或攜帶進入臺灣地區之香港或
      澳門物品，以進口論；其檢驗、檢疫、管理、關稅等稅捐
      之徵收及處理等，依輸入物品有關法令之規定辦理。」。
      被告係自大陸地區廣東省廣州市接近東莞地區處，夾藏扣
      案海洛因欲返回臺灣地區，其雖係經由澳門搭機返抵中正
      國際機場，惟被告所私運進口之毒品海洛因並非澳門物品
      ，因之尚無香港澳門關係條例第35條第2 項規定之適用。
    (五)綜上所述，被告辯稱：並無運輸毒品、私運管制物品犯意
      云云，並不足採。本件事證明確，被告上揭犯行已堪認定
      ，應依法論科。
二、核被告所為，係犯毒品危害防制條例第4 條第1 項運輸第一
    級毒品罪、懲治走私條例第2 條第1 項私運管制物品進口罪
    ；其持有毒品海洛因之低度行為，為運輸第一級毒品海洛因
    之高度行為所吸收，不另論罪；被告運輸、私運管制進口之
    毒品進入臺灣地區，係一行為觸犯上開二罪名，依刑法第55
    條想像競合犯之規定，從較重之運輸第一級毒品罪處斷。爰
    審酌被告運輸、私運之海洛因數量雖達348.17公克，然其純
    度僅百分之23.82 、純質淨重為82.93 公克，業如前述，顯
    較一般供販賣而運輸之毒品純度為低，是被告供稱其攜帶海
    洛因入境係為供己施用一情，應信為真實，另審酌被告染有
    施用毒品海洛因之惡習，為取得低價毒品供己施用，而犯本
    案，復參以被告素行、高中畢業之智識程度、現年僅22 歲
    ，年紀尚輕，因一時失慮致罹刑章、犯後坦承犯行，已見悔
    意等一切情狀，本院認雖宣告法定最低本刑無期徒刑，猶嫌
    過重，爰依刑法第59條之規定，酌減其刑，並量處如主文所
    示之刑，以資懲儆，並啟自新。
三、扣案之海洛因2 包（合計淨重348.17公克），係屬第一級毒
    品，又以現今採行之鑑驗方式，包裝袋（含保鮮膜，重20.9
    7 公克）仍會殘留微量毒品而無法將之完全析離，此有法務
    部調查局93年11月16日調科壹字第09362396550 號函示意旨
    ：「本局鑑驗毒品秤重主要係以傾倒，必要時亦會輔以刮杓
    刮取之方式，儘可能將原送驗包裝袋內毒品與包裝袋分離後
    各別秤重，所得之毒品重量稱為『淨重』，包裝袋重量則以
    『空包裝重』稱之。然無論依上述何種方式分離，原送驗包
    裝袋內均仍會有微量毒品成分殘留。處理毒品銷燬時，則將
    前段所述之毒品透明塑膠封緘袋全件銷燬，並無將毒品及包
    裝析離分別銷燬之情形。」可參，均應依毒品危害防制條例
    第18條第1 項前段規定沒收銷燬；扣案之涼鞋1 雙係被告所
    有，用以運輸海洛因所用之物，應依同條例第19條第1 項宣
    告沒收。
據上論斷，應依刑事訴訟法第299 條第1 項前段，毒品危害防制
條第4 條第1 項、第18條第1 項前段、第19條第1 項，懲治走私
條例第2 條第1 項、第11條，刑法第11條、第55條、第59條，判
決如主文。
本案經檢察官林鈺雄到庭執行職務
中    華    民    國    95    年    4     月    25    日
                  刑事第四庭  審判長法  官   黃斯偉
                                    法  官   蘇昭蓉
                                    法  官   陳心婷
上正本證明與原本無異。
如不服本判決，應於判決送達後10日內向本院提出上訴狀（應附
繕本），上訴於臺灣高等法院。
                                    書記官   陳青瑜
中    華    民    國    95    年    4     月    26    日
附錄本件論罪科刑依據之法條：
毒品危害防制條例第4 條第1 項：
製造、運輸、販賣第一級毒品者，處死刑或無期徒刑；處無期徒
刑者，得併科新台幣一千萬元以下罰金。
懲治走私條例第2 條第1 項：
私運管制物品進口、出口逾公告數額者，處七年以下有期徒刑，
得併科新台幣三百萬元以下罰金。


司法院資訊處製作；財團法人民間司法改革基金會備份。
